【裁判字號】    98,消債更,1301
【裁判日期】    990322
【裁判案由】    聲請更生程序
【裁判全文】
臺灣高雄地方法院民事裁定          98年度消債更字第1301號
聲  請  人  甲○○
上列當事人因消費者債務清理事件聲請更生，本院裁定如下：
    主  文
聲請駁回。
聲請費用由聲請人負擔。
    理  由
一、聲請意旨略以：聲請人原積欠高雄銀行股份有限公司（下稱
    高雄銀行）等債權人債務共計新台幣（下同）1,992,860 元
    （擔保債務為700,195 元，無擔保債務為1,292,665 元），
    迄民國98年9 月止，仍尚餘1,873,157 元，因繳款困難遂於
    97年間，依消費者債務清理條例（下稱消債條例）向高雄銀
    行聲請前置協商，並與高雄銀行等債權人達成前置協商，同
    意自97年9 月起，分180 期，利率0%之方式償還，每月應償
    還金額為7,182 元（下稱97年協商）。然因聲請人每月收入
    於支出聲請人必要之生活費用、扶養費用，並分擔房貸費用
    後，已不足依上開協商條件按月還款7,182 元，故聲請人不
    能依97年協商履行，自屬不可歸責於己之事由，爰依法聲請
    更生等語。
二、按債務人與金融機構協商成立者，不得聲請更生或清算，但
    因不可歸責於己之事由，致履行顯有重大困難者，不在此限
    ，消債條例第151 條第5 項定有明文。所謂「不可歸責於己
    之事由」，應係指協商「成立後」聲請人之支出增多，或收
    入、收益減少，非其成立協商時所能預期，致履行顯有困難
    者屬之。
三、聲請人主張其曾依協商機制與高雄銀行等債權銀行達成分期
    還款之97年協商之事實，業據聲請人提出債權人清冊、財團
    法人金融聯合徵信中心當事人綜合信用報告、高雄銀行函及
    所附之前置協商無擔保債務款分配表暨表決結果、前置協商
    機制協議書各1 份在卷可稽（見本院卷第10至15頁、第41至
    58 頁 、第145 至151 頁），足認屬實。故本件首應審酌者
    為聲請人於協商後是否有不可歸責於己之事由，致履行顯有
    重大困難之情形。
四、經查：聲請人目前仍依97年協議按月還款，尚未毀諾之事實
    ，業據高雄銀行以98年11月2 日高銀合字第09800001844 號
    函及所附繳息紀錄1 份足證（見本院卷第145 頁、第152 頁
    ），且有財團法人金融聯合徵信中心當事人查詢個人資料綜
    合信用報告及本院電話紀錄各1 份在卷可憑（見本院卷第53
    至54頁、第178 頁），應堪認定。又聲請人雖主張須按月向
    高雄銀行償還房屋貸款約5,600 元，惟其目前仍正常還款乙
    節，亦有本院電話紀錄1 紙（見本院卷第179 頁）可按，亦
    堪認定。是以，聲請人目前既仍依97年協商按月還款，而未
    毀諾，並按月償還對高雄銀行所負房屋貸款債務，自難認97
    年協商有何逾越聲請人還款能力之情事存在，致其履行顯有
    重大困難。再者，依聲請人於97年協商時提出之「前置協商
    收入切結書」所載，其每月收入為22,000元，然依聲請人提
    出之98年4 月至9 月薪資單所示（見本院卷第59至64頁），
    薪資總額為155,117 元，換算每月平均為25,853元（計算式
    ：155,117 元÷6 ＝25,853元，元以下四捨五入），聲請人
    之償債能力尚較聲請97年協商時為高，益徵並無不可歸責之
    事由存在。
五、綜上所述，聲請人既無不可歸責於己之事由，致履行顯有重
    大困難之情形存在，且此要件欠缺又屬無從補正，依上揭條
    文意旨，自應駁回其更生之聲請，爰裁定如主文。
六、爰依消費者債務清理條例第8 條前段、第15條，民事訴訟法
    第78條，裁定如主文。
中    華    民    國    99    年    3     月    22    日
                  民事第五庭  法  官  李育信
上為正本係照原本作成。
如不服本裁定，應於裁定送達後10日內，以書狀向本院提出抗告
，並繳納抗告費新臺幣1 千元。
中    華    民    國    99    年    3     月    22    日
                              書記官  林玉珊

司法院資訊處製作；財團法人民間司法改革基金會備份。
